【裁判字號】    98,訴,21
【裁判日期】    980122
【裁判案由】    毒品危害防制條例
【裁判全文】
臺灣基隆地方法院刑事判決                98年度訴字第21號
公  訴  人  臺灣基隆地方法院檢察署檢察官
被      告  乙○○
                    ，2樓
                    （另案
上列被告因違反毒品危害防制條例案件，經檢察官提起公訴（97
年度毒偵字第2961號），因被告所犯為死刑、無期徒刑、最輕本
刑為3 年以上有期徒刑或高等法院管轄第一審案件以外之罪，且
於準備程序進行中，被告先就被訴事實為有罪之陳述，經本院合
議庭裁定進行簡式審判程序，判決如下：
    主  文
乙○○施用第一級毒品，處有期徒刑陸月，扣案之第一級毒品海
洛因（驗餘淨重零點壹伍伍伍公克）沒收銷燬之，上開毒品之包
裝袋壹只，沒收之；又施用第二級毒品，處有期徒刑貳月。應執
行有期徒刑柒月；扣案之第一級毒品海洛因（驗餘淨重零點壹伍
伍伍公克）沒收銷燬之，上開毒品之包裝袋壹只，沒收之。
    事  實
一、乙○○前因施用毒品案件，經觀察、勒戒後，因認無繼續施
    用毒品之傾向，於民國92年7 月9 日執行完畢釋放，並經臺
    灣基隆地方法院檢察署檢察官以92年度毒偵緝字第49號不起
    訴處分；復因於觀察、勒戒執行完畢釋放後5 年內之93年1
    月初至同年2 月26日連續施用第一級毒品，及於93年2 月初
    至同年月36日連續施用第二級毒品案件，經前開檢察署檢察
    官以93年度毒偵字第439 號提起公訴，並經本院以93年度訴
    字第196 號判決判處有期徒刑7 月、4 月，應執行有期徒刑
    10月確定；另因傷害案件，經本院以93年度瑞簡字第27號判
    決判處有期徒刑3 月確定，又因竊盜案件，經本院以93年度
    訴字第321 號判決判處有期徒刑1 年6 月確定，再因強盜案
    件，經本院以93年度訴字第766 號判決判處有期徒刑4 年確
    定，並由本院依據中華民國96年罪犯減刑條例之規定，就前
    開93年度訴字第196 、321 號及93年度瑞簡字第27號判決所
    科之刑，以96年度聲減字第1391號裁定分別減刑，並就上開
    判決所科之刑經減刑後之刑，與前揭93年度訴字第766 號判
    決所科之刑，定應執行有期徒刑5 年，於97年1 月28日假釋
    出監（假釋期滿日為98年3月19日，尚未執行完畢）。
二、詎乙○○仍未戒除毒癮惡習，於97年11月18日晚間某時，在
    位於林口之友人住處，以將第二級毒品安非他命置放於吸食
    器內，下以火燒烤後，吸食所生煙霧之方式，施用第二級毒
    品；復另行起意，於97年11月20日上午6 時許，在停放於基
    隆長庚醫院附近路旁之車內，以將第一級毒品海洛因置放於
    注射針筒內，加水混合後注射手臂血管之方式，施用第一級
    毒品。嗣其於97年11月20日上午9 時30分許，在基隆市○○
    區○○路161 號前為警查獲，並扣得其持有之第一級毒品海
    洛因1 包（淨重0.157 公克，其中0.0015公克經鑑定用罄，
    驗餘淨重0.1555公克），另經警採集其尿液送驗後，始悉上
    情。
三、案經基隆市警察局第二分局報請臺灣基隆地方法院檢察署檢
    察官偵查起訴。
    理  由
壹、程序事項
    被告乙○○所犯者非為死刑、無期徒刑、最輕本刑為3 年以
    上有期徒刑之罪或高等法院管轄第一審案件，其於準備程序
    進行中，先就被訴事實為有罪之陳述，經告知其簡式審判程
    序之旨，並聽取公訴人、被告之意見後，本院合議庭依刑事
    訴訟法第273 條之1 第1 項之規定，裁定由受命法官獨任以
    簡式審判程序進行本案之審理。
貳、實體事項
一、事實認定部分
    上開事實，業據被告於本院審理時坦承不諱，且被告為警查
    獲後，採集之尿液檢體經送臺灣尖端先進生技醫藥股份有限
    公司檢驗，確呈海洛因代謝物嗎啡、可待因及安非他命類之
    陽性檢驗結果，此有該公司97年11月28日出具之濫用藥物檢
    驗報告及基隆市警察局第二分局偵辦毒品案件尿液檢體對照
    表附卷可稽，又扣案之白色粉末1 包（淨重0.157 公克，驗
    餘淨重0.1555公克），經鑑定後，含有第一級毒品海洛因之
    成分，此有交通部民用航空局航空醫務中心97年12月5 日航
    藥鑑字第0976055 號毒品鑑定書在卷供參，另有現場照片可
    佐，足認被告之自白與事實相符，本件事證明確，被告犯行
    應堪認定。
二、論罪科刑部分
（一）按毒品危害防制條例於92年7 月9 日修正公布，自93年1
      月9 日施行，其中第20條、第23條將施用毒品之刑事處遇
      程序，區分為「初犯」、「5 年內再犯」及「5 年後再犯
      」，依其立法理由之說明：「初犯」，經觀察、勒戒或強
      制戒治後，應為不起訴處分或不付審理之裁定；經觀察、
      勒戒或強制戒治執行完畢釋放後，「5 年內再犯」者，因
      其再犯率甚高，原實施之觀察、勒戒及強制戒治既已無法
      收其實效，爰依法追訴或裁定交付審理，至於經觀察、勒
      戒或強制戒治執行完畢釋放後，「5 年後再犯」者，前所
      實施之觀察、勒戒或強制戒治已足以遮斷其施用毒品之毒
      癮，為期自新及協助其斷除毒癮，仍適用「初犯」之規定
      ，先經觀察、勒戒或強制戒治之程序，從而，僅限於「初
      犯」及「5 年後再犯」2 種情形，始應先經觀察、勒戒或
      強制戒治程序，倘被告於5 年內已再犯，經依法追訴處罰
      ，縱其第3 次（或第3 次以上）再度施用毒品之時間，在
      初犯經觀察、勒戒或強制戒治執行完畢釋放5 年以後，已
      不合於「5 年後再犯」之規定，且因已於「5 年內再犯」
      ，顯見其再犯率甚高，原實施觀察、勒戒或強制戒治，已
      無法收其實效，應依該條例第10條處罰（最高法院95年第
      7 次刑事庭會議決議可資參照）。本件被告前因施用毒品
      案件，經觀察、勒戒後，因認無繼續施用毒品之傾向，於
      92年7 月9 日執行完畢釋放，並經臺灣基隆地方法院檢察
      署檢察官以92年度毒偵緝字第49號不起訴處分；復因於觀
      察、勒戒執行完畢釋放後5 年內之93年1 月初至同年2 月
      26日連續施用第一級毒品，及於93年2 月初至同年月36日
      連續施用第二級毒品案件，經前開檢察署檢察官以93年度
      毒偵字第439 號提起公訴，並經本院以93年度訴字第196
      號判決判處有期徒刑7 月、4 月，應執行有期徒刑10月確
      定，此有本院刑事判決及臺灣高等法院被告前案紀錄表在
      卷可稽，是被告於所受觀察、勒戒執行完畢釋放後5 年內
      已再犯，且經依法追訴處罰，足認原實施觀察、勒戒無法
      收其實效，縱被告本次犯行係於所受觀察、勒戒執行完畢
      釋放5 年後所為，揆諸首揭說明，仍不合於毒品危害防制
      條例第20條第3 項規定之「5 年後再犯」，且因被告係於
      「5 年內再犯」，顯見其再犯率甚高，即應依法處罰。
（二）核被告所為，係犯毒品危害防制條例第10條第1 、2 項之
      施用第一、二級毒品罪。被告持有第一級毒品海洛因及第
      二級毒品安非他命以供施用，持有之低度行為應為施用之
      高度行為所吸收，均不另論罪。
（三）被告所為施用第一、二級毒品之行為，犯意各別，所犯為
      構成要件相異之罪，應予分論併罰。
（四）爰審酌被告經觀察、勒戒後，竟未戒除毒癮之惡習，而再
      三施用毒品，顯認缺乏戒斷決心，然其所為僅屬戕害自身
      之行為，未侵犯其他法益，且於本院審理時坦認犯行，犯
      後態度尚屬良好等一切情狀，分別量處如主文所示之刑，
      並依法定其應執行之刑。
（五）又按查獲之第一、二級毒品，不問屬於犯人與否，均沒收
      銷燬之，毒品危害防制條例第18條第1 項前段定有明文，
      本件扣案之第一級毒品海洛因（驗餘淨重0.1555公克），
      應依首揭規定沒收銷燬之；又上開毒品之包裝袋1 只，為
      被告所有供持有第一級毒品犯罪所用之物，已據被告供承
      在卷，應依刑法第38條第1 項第2 款之規定宣告沒收之。
據上論斷，應依刑事訴訟法第273 條之1 第1 項、第299 條第1
項前段，毒品危害防制條例第10條第1 項、第2 項、第23條第2
項、第18條第1 項前段，刑法第11條前段、第38條第1 項第2 款
、第51條第5 款，判決如主文。
本案經檢察官甲○○到庭執行職務。
中    華    民    國    98    年    1     月    22    日
                  刑事第二庭法    官  邰婉玲
以上正本證明與原本無異。
如不服本判決應於收受送達後10日內向本院提出上訴書狀，並應
敘述具體理由；其未敘述上訴理由者，應於上訴期間屆滿後20日
內向本院補提理由書（均須按他造當事人之人數附繕本）「切勿
逕送上級法院」。
中    華    民    國    98    年    1     月    22    日
                            書 記 官  彭筠凱
附錄所犯法條：
毒品危害防制條例第10條
施用第一級毒品者，處 6 月以上 5 年以下有期徒刑。
施用第二級毒品者，處 3 年以下有期徒刑。


司法院資訊處製作；財團法人民間司法改革基金會備份。
